【裁判字號】    95,訴,546
【裁判日期】    950809
【裁判案由】    違反槍砲彈藥刀械管制條例
【裁判全文】
臺灣臺南地方法院刑事判決               95年度訴字第546號
公  訴  人  臺灣臺南地方法院檢察署檢察官
被      告  甲○○
                    （現於臺灣臺南戒治所戒治中）
指定辯護人  本院公設辯護人余訓格
上列被告因違反槍砲彈藥刀械管制條例案件，經檢察官提起公訴
（94年度偵字第14514號），本院判決如下：
    主  文
甲○○未經許可，製造可發射子彈具殺傷力之改造手槍，處有期
徒刑陸年，併科罰金新臺幣拾萬元，罰金如易服勞役，以新臺幣
壹仟元折算壹日，附表編號一至十六之物品，均沒收；又未經許
可，製造子彈未遂，處有期徒刑壹年捌月，併科罰金新臺幣伍萬
元，罰金如易服勞役，以新臺幣壹仟元折算壹日，附表編號十七
至二十二之物品，均沒收，應執行有期徒刑柒年陸月，併科罰金
拾參萬元，罰金如易服勞役，以新臺幣壹仟元折算壹日，附表所
示之編號一至二十二之物品，均沒收。
    事  實
一、甲○○於前因違反麻醉藥品管理條例，經法院判處應執行有
    期徒刑六年五月，於民國八十四年五月十六日縮短刑期假釋
    ，假釋期滿前又因違反麻醉藥品管理條例，經法院判處有期
    刑八月，經撤銷假釋，又因違反麻醉藥品管理條例、藥事法
    、偽造文書、二次違反槍砲彈藥刀械管制條例，分別判處有
    期徒刑七月、九月、四月、一年六月、一年，應執行有期徒
    刑四年一月，均接續執行，於九十年一月十五日縮短刑期假
    釋出獄，刑期原至九十三年十月三十日期滿，惟於期滿前又
    因持有槍彈等罪，經法院判處應執行有期徒刑二年，尚未執
    行，復另行起製造槍枝及子彈之犯意，於九十二間某日，先
    在某模型店內購得玩具手槍、滑套、槍管、彈匣、彈頭、彈
    殼、底火、火藥等物品後，即未經許可，在臺南市○○路○
    段十七巷十九號三樓之租屋處，以電鑽等工具（詳如附表編
    號三至十六）將其所購得之玩具槍金屬槍管打通，而接續製
    造完成具殺傷力之槍械二枝（詳如附表編號一及二）。此外
    ，又將火藥、底火填入玩具金屬彈殼內，再裝上彈頭（工具
    詳如附表編號十八至二十二），而製造子彈十八顆，惟因均
    未能製造成功而不具殺傷力（詳如附表編號十七）。嗣於九
    十四年十一月二十九日十六時許，為警持在上開地點搜索查
    獲，並扣得如附表編號一至二十二所示之物。
二、案經高雄市政府警察局苓雅分局移送臺灣臺南地方法院檢察
    署檢察官偵查起訴。
    理  由
一、訊據被告甲○○對於改造槍枝之犯行，已坦認屬實，對於改
    造子彈部分，則辯稱：我僅有改造二顆，其他沒有改造，只
    是購買回來而已云云。經查：上開犯罪事實，業據被告於警
    局、偵查及本院準備程序中坦承不諱，復有扣案如附表編號
    一至二十二號物品可資參佐，其中扣案槍枝編號0000000000
    及00000000000支槍枝經鑑定後確具殺傷力，另十八顆子彈
    ，均具子彈外型（鑑定結果詳如附表所示），有內政部警政
    署刑事警察叵九十四年十二月二十二日刑鑑字第0940187771
    號槍彈鑑定書一份在卷可稽。由上開鑑定書所附編號二十六
    至二十八照片，可見該十八顆子彈均具子彈外形，與其他彈
    頭、彈殼分裝情形不同，顯已經過組裝，被告事後無理由翻
    異前供，辯稱僅製造二顆，為避重就輕之詞，委不足採，本
    案事證已確，被告犯行洵堪認定。
二、被告於九十二年間某日製造槍枝行為完成後，槍砲彈藥刀械
    管制條例已於九十四年一月二十六日修正公布，並於同年月
    二十八日施行，就製造可發射子彈具殺傷力之改造槍枝行為
    之處罰，修正前第十一條第一項規定「未經許可，製造、販
    賣或運輸第四條第一項第一款所稱其他可發射金屬或子彈具
    有殺傷力之各式槍砲者，處五年以上有期徒刑，併科新臺幣
    一千萬元以下罰金」，修正後於第八條第一項規定「未經許
    可，製造、販賣或運輸鋼筆槍、瓦斯槍、麻醉槍、獵槍、空
    氣槍或第四條第一項第一款所定其他可發射金屬或子彈具有
    殺傷力之各式槍砲者，處無期徒刑或五年以上有期徒刑，併
    科新臺幣一千萬元以下罰金」，二相比較，以修正後規定並
    未較有利於被告。又被告行為後，前於九十四年二月二日修
    正公布之刑法，已於九十五年七月一日施行，依修正施行之
    刑法第二條第一項規定「行為後法律有變更者，適用行為時
    之法律。但行為後之法律有利於行為人者，適用最有利於行
    為人之法律」，是核被告改造槍枝之行為，係犯修正前即被
    告行為時之槍砲彈藥刀械管制條例第十一條第一項之罪，製
    造子彈之行為，係犯槍砲彈藥刀械管制條例第十二條第五項
    、第一項之罪。被告係一次購買玩具手槍、滑套、槍管、彈
    匣、彈頭、彈殼、底火、火藥等物後，著手進行改造枝槍及
    子彈，業據被告供明在卷，被告多次改造手槍及子彈行為，
    均於密切之空間及時間下所為，均分別係基於同一犯意之接
    續行為，各別侵害同一法益，均應為接續犯，各屬單純一罪
    ，公訴意旨認屬連續犯，尚有未洽。
三、被告製造完成具殺傷力之改造槍枝後，持有之低度行為，當
    然為製造之高度行為吸收，不另論罪（最高法院九十年度台
    上字第二五七九號判決可資參照），公訴人認被告製造完成
    後之持有行為，另犯修正後槍砲彈藥刀械管制條例第八條第
    四項之罪，顯有未洽。被告所犯製造槍枝及子彈未遂罪間，
    犯意各別，罪名不同，應分論併罰。被告已著手於製造子彈
    ，而未至製造完成之結果，為未遂犯，且比較刑法修正前二
    十五條及第二十六條前段有關未遂犯規定：「（第一項）已
    著手於犯罪行為之實行而不遂者，為未遂犯。（第二項）未
    遂犯之處罰，以有特別規定者，為限」、「未遂犯之處罰，
    得按既遂犯之刑減輕之」，及修正後第二十五條規定「（第
    一項）已著手於犯罪行為之實行而不遂者，為未遂犯。（第
    二項）未遂犯之處罰，以有特別規定者，為限，並得按既遂
    犯之刑減輕之」，修正結果僅係將先前分別規定於不同條文
    之成立要件及處罰效果，改於同一條文中規定，對被告而為
    並無有利或不利情況，惟被告行為後法律既有變更，依刑法
    第二條第一項規定，仍應適用修正前刑法第二十六條前段，
    減輕其刑。
四、爰審酌被告有多項前科，及二次違反槍砲彈藥刀械管制條例
    等前科，足認素行不良，且毫無悔意，此次又無正當理由，
    購買大批原料及工具後，加以製造，危害社會治安，殊為不
    該，惟被告製造後，未持以犯案，且犯後能坦認部分犯行，
    態度良好等一切情狀，分別量處如主文所示之刑。
五、被告行為時即修正前刑法第五十一條規定：「數罪併罰，分
    別宣告其罪之刑，依左列各款定其應執行者：」其中第五款
    規定：「宣告多數有期徒刑者，於各刑中之最長期以上，各
    刑合併之刑期以下，定其刑期。但不得逾二十年。」修正後
    刑法第五十一條第五款規定：「宣告多數有期徒刑者，於各
    刑中之最長期以上，各刑合併之刑期以下，定其刑期。但不
    得逾三十年。」比較結果，修正後刑法並非較有利於行為人
    ，依刑法第二條第一項前段之規定，仍應依修正前刑法，定
    其應執行之刑。
六、被告行為時罰金易服勞役折算標準之準據法，即修正施行前
    刑法第四十二條第二項（係規定「易服勞役以一元以上三元
    以下折算一日。但勞役期限不得逾六個月」）、行為時之罰
    金罰鍰提高標準條例第二條前段（現已刪除，原係規定「依
    刑法第四十一條易科罰金或第四十二條第二項易服勞役者，
    均就其原定數額提高為一百倍折算一日」），及現行法規所
    定貨幣單位折算新臺幣條例第二條（係規定「現行法規所定
    金額之貨幣單位為圓、銀元或元者，以新臺幣元之三倍折算
    之」）等規定予以折算後，應以銀元一百元以上三百元以下
    即新臺幣三百元以上九百元以下折算一日。惟依修正公布施
    行之刑法第四十二條第三項規定：「易服勞役以新臺幣一千
    元、二千元或三千元折算一日。但勞役期限不得逾一年」，
    比較修正前、後之易服勞役折算標準及期限，修正施行後之
    規定較有利於被告，依刑法第二條第一項但書規定，應適用
    修正後之刑法第四十二條第三項前段，定其如易服勞役之折
    算標準。
七、扣案附表編號一及二具殺傷力之改造手槍，屬違禁物，編號
    十七因不具殺傷力，非屬違禁物，然為被告犯罪所得，編號
    三至十六，及十八至二十二，為被告所有供改造槍彈之用，
    業據被告供明在卷。而被告行為後，刑法有關之沒收雖有修
    正，然按「沒收為從刑，與主刑有從屬關係，倘主刑與從刑
    均已修正，經依刑法第二條第一項但書就主刑比較結果，應
    適用最有利之修正前舊法時，依從刑附屬於主刑之原則，自
    不得就新舊法予以割裂適用，應一律適用修正前之舊法」（
    最高法院九十年年度台上字第四五二六號判決可資參照），
    本案主刑部分所應適用之法律為九十二年間施行之槍砲彈藥
    刀械管制條例，有關沒收之從刑自應適用被告行為時即修正
    前刑法規定宣告沒收。
八、公訴意旨另以扣案三支未具殺傷力之改造手槍，係被告製造
    未成功而不具殺傷力，此部分行為涉犯修正前槍砲彈藥刀械
    管制條例第十一條第五項、第一項之罪。另扣案之槍管、滑
    套、彈匣屬槍枝主要組成零件，被告持有之，涉犯修正後同
    條例第十三條第四項之持有零組件罪。訊據被告堅詞否認有
    改造扣案三支未具殺傷力槍枝之行為，辯稱：另外三支是空
    氣槍，不能改造等語。按犯罪事實，應依證據認定之，無證
    據不得認定犯罪事實，刑事訴訟法第一百五十四條第二項明
    文規定。經查：扣案三支未具殺傷力之槍枝，經鑑定後，依
    前述鑑定書所載，固認其中槍枝管制編號0000000000號，因
    槍管無法固定於槍身上，認不具殺傷力，槍枝管制編號0000
    000000號，因欠缺槍管及擊錘，無法供發射彈丸使用，認不
    具殺傷力，槍枝管制編號0000000000號，因填充氣嘴損壞，
    無法供發射彈丸使用，認不具殺傷力。惟依上開鑑定結果，
    尚無法證明被告有基於改造成具殺力槍枝之意而為何種改造
    行為，顯見公訴人提出之證據尚不足以證明被告此部分之犯
    行。另被告雖被查獲持有滑套、槍管及彈匣等物，惟被告既
    係基於製造槍枝，以一行為購買滑套、槍管及彈匣等物而持
    有之，並非數個持有行為，且被告嗣後已進而著手製造，其
    持有之低度行為已為製造之高度行為吸收，應不另論罪，否
    則即屬對於一個持有行為，重複處罰。是參照最高法院九十
    年台上字第二五七九號判決揭諸之意旨「按未經許可製造槍
    彈之製造行為，與其後之未經許可繼續持有該所製造槍彈之
    持有行為，依其犯罪之性質，可認為未經許可製造槍彈行為
    為高度行為，而未經許可繼續持有槍彈行為為低度行為，其
    持有行為，應為製造行為所吸收，應僅論以未經許可製造槍
    彈一罪。經查本件原判決認定上訴人於八十六年三月間，未
    經許可製造具有殺傷力之槍枝及子彈，並於其後繼續持有該
    製成之槍枝、子彈及尚未製成之槍枝主要組成零件等，直至
    八十七年一月二十五日被查獲等情，如屬實在，其未經許可
    製造槍枝及彈藥之製造行為，自應吸收其未經許可之持有該
    製成之槍枝、彈藥及尚未製成之槍枝主要組成零件之持有行
    為，應僅論以未經許可製造可發射金屬或子彈具有殺傷力之
    槍枝及子彈罪，不復再論持有之罪」，公訴人認被告此部分
    行為另犯修正後槍砲彈藥刀械管制條例第十三條第四項之罪
    ，容有誤解，惟因公訴人認被告所犯製造槍枝未遂罪，及持
    有槍砲主要零組件罪，與前揭論罪科刑之罪間，分別有連續
    犯及牽連犯關係，屬裁判上一罪，爰不另為無罪之諭知。另
    編號二三至二五等三支未具殺傷力之槍枝，因無證據證明與
    犯罪有關，爰不為沒收之諭知，附此敘明。
據上論斷，應依刑事訴訟法第二百九十九條第一項前段、修正前
槍砲彈藥刀械管制條例第十一條第一項、第十二條第五項、第一
項，刑法第二條第一項、第十一條前段、修正前第五十一條第五
款、第四十二條第二項、修正前第三十八條第一項第一、二、三
款，判決如主文。
本案經檢察官李俊彥到庭執行職務
中    華    民    國    95    年    8     月    9     日
                  刑事第五庭    審判長法  官  鄧希賢
                                      法  官  張銘晃
                                      法  官  包梅真
以上正本證明與原本無異。
如不服本判決，應於收受送達後10日內向本院提出上訴書狀（應
附繕本）。
                                      書記官  張富
中    華    民    國    95    年    8     月    15    日
附表
┌──┬──────────┬───┬──────────┬──────┐
│編號│    物品名稱        │數量  │    鑑定結果        │   沒收依據 │
├──┼──────────┼───┼──────────┼──────┤
│一  │具殺傷力之改造手槍（│1枝   │由仿RERETT廠M9型半自│修正前刑法第│
│    │槍枝管制編號00000000│      │動手槍製造之槍枝換裝│38條第1項第1│
│    │29）                │      │土造金屬槍管而成之改│款          │
│    │                    │      │造手槍，機械性能良好│            │
│    │                    │      │，可擊發適用子彈，具│            │
│    │                    │      │殺傷力。            │            │
├──┼──────────┼───┼──────────┼──────┤
│二  │具殺傷力之改造手槍（│1枝   │由仿RERETT廠92FS型半│同上        │
│    │槍枝管制編號00000000│      │自動手槍製造之槍枝換│            │
│    │30）                │      │裝土造金屬槍管而成之│            │
│    │                    │      │改造手槍，機械性能良│            │
│    │                    │      │好，可擊發適用子彈，│            │
│    │                    │      │具殺傷力。          │            │
├──┼──────────┼───┼──────────┼──────┤
│三  │滑套                │4個   │                    │修正前刑法第│
│    │                    │      │                    │38條1項第2款│
│    │                    │      │                    │            │
├──┼──────────┼───┼──────────┼──────┤
│四  │金屬槍管固定座      │3個   │                    │同上        │
├──┼──────────┼───┼──────────┼──────┤
│五  │槍管                │34枝  │                    │同上        │
├──┼──────────┼───┼──────────┼──────┤
│六  │彈匣                │8個   │                    │同上        │
├──┼──────────┼───┼──────────┼──────┤
│七  │各式改造複進簧      │8支   │                    │同上        │
├──┼──────────┼───┼──────────┼──────┤
│八  │電鑽                │1支   │                    │同上        │
├──┼──────────┼───┼──────────┼──────┤
│九  │電鑽台              │1支   │                    │同上        │
├──┼──────────┼───┼──────────┼──────┤
│十  │挫刀                │14支  │                    │同上        │
├──┼──────────┼───┼──────────┼──────┤
│十一│鐵鋸                │2支   │                    │同上        │
├──┼──────────┼───┼──────────┼──────┤
│十二│鐵刷                │1支   │                    │同上        │
├──┼──────────┼───┼──────────┼──────┤
│十三│老虎鉗              │2支   │                    │同上        │
├──┼──────────┼───┼──────────┼──────┤
│十四│尖嘴鉗              │2支   │                    │同上        │
├──┼──────────┼───┼──────────┼──────┤
│十五│固定夾              │2個   │                    │同上        │
├──┼──────────┼───┼──────────┼──────┤
│十六│改造槍枝參考簿冊    │2本   │                    │同上        │
├──┼──────────┼───┼──────────┼──────┤
│十七│未具殺傷力之改造子彈│18顆  │其中6顆，具子彈外型 │修正前刑法第│
│    │                    │      │之實心金屬物。11顆，│38條1項第3款│
│    │                    │      │係由土造金屬彈殼加裝│            │
│    │                    │      │直徑8.6mm金屬彈頭組 │            │
│    │                    │      │合而成，因欠缺底火，│            │
│    │                    │      │非為子彈完整結構，不│            │
│    │                    │      │具殺傷力。另1顆係玩 │            │
│    │                    │      │具金屬彈殼加裝直徑  │            │
│    │                    │      │8.9mm金屬彈頭組合而 │            │
│    │                    │      │成，因欠缺底火、火藥│            │
│    │                    │      │，非為子彈完整結構，│            │
│    │                    │      │不具殺傷力。        │            │
├──┼──────────┼───┼──────────┼──────┤
│十八│子彈彈頭            │1包(10│直徑約8.9mm金屬彈頭 │修正前刑法第│
│    │                    │1顆)  │                    │38 條第1項第│
│    │                    │      │                    │2款         │
├──┼──────────┼───┼──────────┼──────┤
│十九│建築工業用彈        │1包   │認係口徑0.27吋及0.25│同上        │
│    │                    │      │吋建築工業用彈，經檢│            │
│    │                    │      │視結果，無彈頭結構，│            │
│    │                    │      │非完整子彈，均不具殺│            │
│    │                    │      │傷力                │            │
├──┼──────────┼───┼──────────┼──────┤
│二十│9.2mm金屬物         │1包   │屬改造用底火        │同上        │
│    │                    │      │                    │            │
├──┼──────────┼───┼──────────┼──────┤
│二一│改造子彈半成品      │1包(共│係玩具金屬彈殼      │同上        │
│    │                    │131顆)│                    │            │
├──┼──────────┼───┼──────────┼──────┤
│二二│火藥改造成份        │1批   │                    │同上        │
├──┼──────────┼───┼──────────┼──────┤
│二三│未具殺傷力之改造手槍│1支   │係仿GLOCK廠23型半自 │            │
│    │（槍枝管制編號110203│      │動手槍外型製造之空氣│            │
│    │2931）              │      │手槍，以壓縮空氣為發│            │
│    │                    │      │射動力，經檢視，槍管│            │
│    │                    │      │無法固定於槍身上，依│            │
│    │                    │      │現狀，無法供發射彈丸│            │
│    │                    │      │使用，不具殺傷力。  │            │
├──┼──────────┼───┼──────────┼──────┤
│二四│未具殺傷力之改造手槍│1支   │係仿WALTHER廠PPK/S型│            │
│    │（槍枝管制編號110203│      │半自動手槍製造之槍枝│            │
│    │2932）              │      │，經檢視，欠缺槍管及│            │
│    │                    │      │擊錘，無法供發射彈丸│            │
│    │                    │      │使用，不具殺傷力。  │            │
├──┼──────────┼───┼──────────┼──────┤
│二五│未具殺傷力之改造手槍│1支   │係以填充氣體為發射動│            │
│    │（槍枝管制編號110203│      │力之空氣槍，經檢視，│            │
│    │2933）              │      │填充氣嘴損壞，無法供│            │
│    │                    │      │發射彈丸使用，依現狀│            │
│    │                    │      │，不具殺傷力。      │            │
└──┴──────────┴───┴──────────┴──────┘
附錄法條：
修正前槍砲彈藥刀械管制條例第11條第1項
未經許可，製造、販賣或運輸第四條第一項第一款所稱其他可發
射金屬或子彈具有殺傷力之各式槍砲者，處五年以上有期徒刑，
併科新臺幣一千萬元以下罰金。
槍砲彈藥刀械管制條例第12條第5項、第1項
未經許可，製造、販賣或運輸子彈者，處 1 年以上 7 年以下有
期徒刑，併科新台幣 500 萬元以下罰金。
第 1 項至第 3 項之未遂犯罰之。


司法院資訊處製作；財團法人民間司法改革基金會備份。
